【裁判字號】    97,台上,1823
【裁判日期】    970430
【裁判案由】    違反著作權法
【裁判全文】
最高法院刑事判決            九十七年度台上字第一八二三號
上  訴  人  台灣高等法院檢察署檢察官
被      告  甲○○○工程股份有限公司
兼 代表 人  乙○○
上列上訴人因被告等違反著作權法案件，不服台灣高等法院中華
民國九十六年十一月二十七日第二審判決（九十五年度上訴字第
二八００號，起訴案號：台灣台北地方法院檢察署九十三年度調
偵續字第三四號），提起上訴，本院判決如下：
    主  文
上訴駁回。
    理  由
一、被告乙○○部分：
按刑事訴訟法第三百七十七條規定：上訴於第三審法院，非以判
決違背法令為理由不得為之；是提起第三審上訴，應以原判決違
背法令為理由，係屬法定要件；如果上訴理由書狀並未依據卷內
訴訟資料具體指摘原判決不適用何種法則或如何適用不當，或所
指摘原判決違法情事，顯與法律規定得為第三審上訴理由之違法
情形不相適合時，均應認其上訴為違背法律上之程式，予以駁回
。本件原判決撤銷第一審論處被告乙○○意圖營利而以重製之方
法侵害他人之著作財產權罪刑之判決，改判諭知乙○○無罪（被
告甲○○○工程股份有限公司部分，屬不得上訴於第三審之罪，
另從程序上駁回，詳如後述）。檢察官之上訴意旨略稱：（一）
告訴人萊特建材股份有限公司（下稱萊特公司）於民國九十四年
六月間在坊間發現甲○○○工程股份有限公司（下稱甲○○○公
司）印製之廣告型錄（底頁印有「分間牆系列」字樣），其中第
十五頁、第十六頁「施工例」之八張照片，乃重製自告訴人萊特
公司「萊特版」（LITEC PANEL SYSTEM）型錄之施工實例照片；
告訴人萊特公司曾於九十四年十月五日在第一審法院庭呈刑事陳
述狀陳明上旨，並檢附甲○○○公司出版之型錄為憑，足見乙○
○習於重製、剽竊告訴人萊特公司型錄內容，原審忽略此情，疏
未調查明白。（二）證人吳錦蓉、廖竹筠於原審雖均證稱柳榮達
打電話到甲○○○公司說要準備之送審資料為公司執照、營利事
業登記證、材料測試報告，廖竹筠祇有做以上三項資料等語，然
查吳錦蓉為乙○○胞姊，廖竹筠為甲○○○公司員工，均與乙○
○關係密切，立場難免偏頗，其證言自難遽信。且若廖竹筠僅單
純提出以上三項資料，即不應出現甲○○○公司之型錄資料，惟
送審資料倒數第二頁（即底頁前一頁，型錄之後）印有甲○○○
公司商標「FRC 中華造牆」之圖案與文字，並印有「外牆系列」
、「經銷商」等文字，與首揭甲○○○公司之廣告型錄底頁比對
，除「外牆系列」、「分間牆系列」文字不同外，其餘甲○○○
公司之商標圖案及文字均相同，顯為甲○○○公司之另一份廣告
型錄，足徵送審資料內重製告訴人萊特公司萊特版型錄之資料為
甲○○○公司所提供，此所以在型錄之後編排甲○○○公司之廣
告型錄底頁；是證人吳錦蓉、廖竹筠之證言，即涉不實。（三）
甲○○○公司為材料供應商，對於同業間型錄內容應較施工廠商
造舜工程實業有限公司（下稱造舜公司）更為熟稔，亦更會注意
蒐集，且佳榮營造有限公司（下稱佳榮公司）就「國立嘉義大學
圖書資訊大樓新建工程」與甲○○○公司訂有材料合約，甲○○
○公司必須提供合於審查規範之材料型錄以供佳榮公司送審，而
乙○○與造舜公司柳榮達、佳榮公司均未約定免除提供型錄之義
務，衡諸常情，自係由材料供應商即甲○○○公司提出材料型錄
。柳榮達雖與佳榮公司訂有施作合約，佳榮公司能否送審通過，
仍有利害關係，但其既介紹乙○○予佳榮公司郭晉良，由甲○○
○公司出售材料予佳榮公司，柳榮達未負責代佳榮公司採購施工
材料，則出售材料之利益直接歸於甲○○○公司，是以真正有重
製動機者厥為乙○○，而非柳榮達等語。
惟查：原判決綜合卷內之證據資料及調查證據之結果而認定：「
在無其他補強證據情形下，尚不足以使本院（指原審法院）產生
堅信不移乙○○涉有公訴人所指犯行之心證。依『罪證有疑，利
於被告』之證據法則，自不能以推測或擬制之方法，為乙○○有
罪之認定」，乃撤銷第一審就乙○○部分所為之科刑判決，改判
諭知乙○○無罪。從形式上觀察，原判決並無採證違背證據法則
或證據調查未盡等違背法令之情形。檢察官上訴意旨（二）、（
三）均置原判決理由內已詳予說明之事項於不顧，仍執原判決已
敘明無從使原審產生堅信不移心證之證據，就事實審法院證據證
明力自由判斷職權之合法行使，任意爭執，自非合法之第三審上
訴理由。至於告訴人萊特公司於九十四年十月五日提交予第一審
之甲○○○公司型錄影本乙冊，縱令係擅自重製自萊特公司享有
著作財產權之型錄；惟乙○○上開擅自重製萊特公司型錄內施工
實例照片於甲○○○公司型錄內之事實，未據檢察官起訴，茲乙
○○被訴之犯罪事實，既經原審諭知無罪，本件與萊特公司另主
張乙○○擅自重製該公司型錄內施工實例照片於甲○○○公司型
錄內之事實，即無裁判上或實質上一罪關係，該部分未據起訴之
事實，自非原審所得審究。況且原審審判長於審判期日，就乙○
○被訴之事實為訊問前，詢問檢察官：「尚有何證據請求調查﹖
」，又答稱：「無」（見原審卷第一八０頁）。檢察官上訴意旨
（一）至法律審之本院，始又執原審就萊特公司主張之上開未據
起訴之事實未予調查等語，指摘原判決證據調查未盡，顯不足以
辨識原判決關於乙○○部分已具備違背法令之形式要件。又系爭
送審資料倒數第二頁（即底頁前一頁，型錄之後）印有甲○○○
公司商標「FRC 中華造牆」之圖案與文字，並印有「外牆系列」
、「經銷商」等文字之紙張一紙，其上並無與萊特公司系爭著作
相關之任何文字或圖案，縱令該紙張係乙○○經由柳榮達交予佳
榮公司，亦有可能僅係提供作為資料之底頁，據此尚無從為不利
於乙○○之認定。檢察官上訴意旨（二）另執此指摘證人吳錦蓉
、廖竹筠之證言不實，自非合法。綜上所論，檢察官就原判決關
於乙○○部分之上訴，違背法律上程式，予以駁回。
二、被告甲○○○公司部分：
按「最重本刑為三年以下有期徒刑、拘役或專科罰金之罪，經第
二審判決者，不得上訴於第三審法院」，為刑事訴訟法第三百七
十六條第一款所明定。本件檢察官起訴意旨係以被告甲○○○公
司，因其代表人乙○○執行業務而犯九十三年九月一日修正公布
之著作權法第九十一條第一項罪嫌，認應依同法第一百零一條第
一項規定，對甲○○○公司科以同法第九十一條第一項之罰金，
經第一審法院論甲○○○公司以法人之受僱人，因執行業務犯意
圖營利而以重製之方法侵害他人著作財產權罪，並科處罰金新台
幣十萬元後，檢察官及甲○○○公司均對此提起第二審上訴，原
判決則撤銷第一審就此部分所為之科刑判決，改判諭知甲○○○
公司無罪。按九十三年九月一日修正公布之著作權法第一百零一
條第一項規定：「法人之代表人、法人或自然人之代理人、受僱
人或其他從業人員，因執行業務，犯第九十一條至第九十六條之
一之罪者，除依各該條規定處罰其行為人外，對該法人或自然人
亦科各該條之罰金」。則依上開規定，對於法人既僅能科以罰金
，即屬刑事訴訟法第三百七十六條第一款所謂之專科罰金之罪，
此部分既經第二審判決，自不得上訴於第三審法院，檢察官就此
不得上訴於第三審法院之罪，竟復行提起上訴，顯為法所不許，
亦應駁回。
據上論結，應依刑事訴訟法第三百九十五條前段，判決如主文。
中    華    民    國  九十七  年    四    月    三十  日
                      最高法院刑事第九庭
                          審判長法官  林  永  茂
                                法官  吳  昆  仁
                                法官  蘇  振  堂
                                法官  蕭  仰  歸
                                法官  何  菁  莪
      本件正本證明與原本無異
                                      書  記  官
中    華    民    國  九十七  年    五    月    七    日
                                                      v


司法院資訊處製作；財團法人民間司法改革基金會備份。
